【裁判字號】    95,上更(一),309
【裁判日期】    950622
【裁判案由】    毒品危害防制條例
【裁判全文】
臺灣高等法院刑事判決             95年度上更(一)字第309號
上  訴  人
即  被  告  乙○○
選任辯護人  李建賢律師
上列上訴人因違反毒品危害防制條例案件，不服臺灣宜蘭地方法
院91年度訴字第469號，中華民國92年4月29日第一審判決（起訴
案號：臺灣宜蘭地方法院檢察署91年度偵字第2175號、第2261號
），提起上訴，經判決後，由最高法院發回更審，本院判決如下
：
    主  文
原判決關於乙○○部分撤銷。
乙○○販賣第一級毒品，處有期徒刑拾年陸月，扣案之海洛因（
合計淨重貳拾點玖貳公克，純度百分之捌點貳貳，純質淨重壹點
柒貳公克）、安非他命（驗後總淨重參壹點壹公克）沒收銷燬之
，扣案之電子磅秤壹部及海洛因、安非他命數量價格對照表壹紙
及包裝第一級毒品海洛因之包裝袋拾玖只、包裝第二級毒品安非
他命之包裝袋陸只，均沒收之。
    事  實
一、乙○○意圖營利，於民國九十一年間，在不詳處所，向綽號
    「西瓜明」之姓名年籍不詳成年男子，一次以新台幣（下同
    ）五萬元購入海洛因十九包（含十八小包及一大包；合計毛
    重二五點四三公克、淨重二十點九二公克，純度百分之八點
    二二，純質淨重一點七二公克，包裝重四點五一公克）；及
    以三萬元購入安非他命六包（毛重三四點五四公克，總淨重
    三一點二五公克，取零點一五公克供鑑驗用罄，總餘三一點
    一零公克），計劃以海洛因毛重零點二公克一千元、零點五
    公克二千元、零點七公克三千元、零點九公克四千元、一點
    八公克七千五百元及三點六公克一萬五千元之價格；安非他
    命則以毛重一公克一千元、二公克二千元、三公克三千元之
    價格，伺機販賣不特定之人牟利。嗣於九十一年八月二十六
    日十三時許，經警持臺灣宜蘭地方法院核發之搜索票，於乙
    ○○返回位於宜蘭縣宜蘭市○○路四九巷二弄四二號租屋處
    時當場查獲，並自隨身攜帶之購物袋及同行友人甲○○（業
    經判決無罪確定）皮包內分別扣得上開毒品及乙○○所有供
    販賣毒品所用之電子磅秤一部，及出售海洛因、安非他命數
    量價格對照表一紙。
二、案經宜蘭縣警察局移送臺灣宜蘭地方法院檢察署檢察官偵查
    起訴。
    理  由
一、訊據上訴人即被告乙○○固坦承於上開時地，購入海洛因十
    九包及安非他命六包，後為警查獲等事實，惟矢口否認有販
    賣毒品海洛因及安非他命等犯行，辯稱：安非他命是買來和
    女友甲○○一起施用，海洛因則供甲○○一人施用，並無販
    賣之意圖。因海洛因購入時即有重量不等之大、小包裝，恐
    甲○○施用過量，方將大包海洛因分裝成數小包，重量有零
    點二、零點五及零點九公克不等之包裝；安非他命六包雖自
    行分裝，但皆屬隨意裝入，每包重量並不相同，且海洛因係
    以十萬五千元；安非他命則以五萬元購入。另毒品數量價格
    對照表則是於購買毒品時，私下探訪所得之價格，並非欲供
    販賣之用等語。
二、經查：
（一）扣案白粉十九包經送請法務部調查局鑑定結果，認確屬第
      一級毒品海洛因（合計淨重二十點九二公克，純度百分之
      八點二二，純質淨重一點七二公克，包裝重四點五一公克
      ），有該局九十一年十月四日調科壹字第三０００００六
      七０號鑑定通知書在卷可稽（見偵字第二二六一號卷第四
      十頁，其中送驗白粉十八包乃係十九包之誤植，此互核前
      開鑑定通知書文號、移送日期、毒品合計重量及卷附獲案
      毒品表之人工鑑別編號、移送日期、毒品毛重等欄位之記
      載即明）。另扣案結晶六包經送內政部警政署刑事警察局
      鑑定後，認皆為第二級毒品安非他命（毛重三四點五四公
      克，總淨重三一點二五公克，取零點一五公克供鑑驗用罄
      ，總餘三一點一零公克），亦有該局九十二年一月十三日
      刑鑑字第０九二０００二二一三號鑑驗通知書在卷為憑（
      見原審卷第一三二頁）。足見被告為警查獲時，確持有扣
      案第一級毒品海洛因十九包及第二級毒品安非他命六包之
      事實。
（二）被告於偵查中供稱：0000000000號是西瓜明的
      電話；毒品是我向他購買的；我購買安非他命三萬元一兩
      （共三十六公克）；海洛因購買五萬元二十幾克等語（見
      偵字第二二六一號卷第二十八頁）；嗣於原審供稱：我朋
      友阿良、阿男及國書三人各出一萬二千元託我幫他們買海
      洛因，一個人可以買到大約四、五公克海洛因，我另出一
      萬四千元買海洛因（合計五萬元），而安非他命都是我個
      人出錢買的等語（見原審卷第二八頁）；及至本院本審準
      備程序亦坦承向綽號「西瓜明」男子購入之海洛因、安非
      他命，即為扣案之海洛因、安非他命等語（見本院更（一
      ）審卷九十五年五月二十三日準備程序筆錄），並有被告
      購得之海洛因、安非他命扣案可證。足見被告係分別以五
      萬元、三萬元代價，向綽號「西瓜明」男子購入扣案海洛
      因及安非他命，被告於本院改稱係以十萬五千元、五萬元
      分別購入海洛因及安非他命，委無可採。
（三）被告雖辯稱：海洛因係供甲○○施用，安非他命則係購入
      供己及甲○○共同吸食，並無販賣意圖。惟被告於原審供
      稱：我原本在 KTV工作，去年十月開幕，今年五月退股，
      我當時身上都沒有存款等語（見原審卷第二十八頁、第二
      十九頁）；及至本院本審亦供稱：為警查獲時，我沒有存
      款等語。而扣案毒品海洛因毛重達二十五點四三公克，安
      非他命毛重亦有三四點五四公克，已與一般自行施用一次
      購入之數量不合；且依常情判斷，被告案發時既無任何存
      款，當無一次購入如此大量毒品供己及友人施用之理。再
      被告就為何書寫扣案之海洛因、安非他命數量價格對照表
      ，於警詢供稱：扣案之帳冊係記載別人欠我錢的帳目，其
      中記載「3.6g15」字樣是代表毒品以公克計價的行情等語
      （見警詢卷第四頁、第七頁）；嗣於檢察官九十一年八月
      二十七日偵查中供稱：扣案的帳冊不是我的，可能是原先
      在屋內的等語（見同上偵字第二二六一號卷第十一頁）；
      及至九十一年九月二十四日原審審理檢察官聲請羈押被告
      時供稱：扣案的不是帳冊，是我以前在ＫＴＶ時，人家欠
      我錢的，這些資料都是我無聊時寫的等語（見九十一年度
      聲羈字第七一號卷第五頁）；迨至本院審理時又改稱：係
      對外打聽毒品之購買行情，先後所供不一，已難採信。且
      該對照表並記載：「三點六公克十五」、「一點八公克七
      點五」、「零點九公克四」、「零點七公克三」、「零點
      五公克二」、「零點二公克一」，及「三公克三」、「二
      公克二」、「一公克一」等語，倘被告係單純購入供己施
      用，僅須詢問特定數量之毒品價格，即可換算不同數量之
      價目（如一公克一千元，再換算其他數量之價錢），當無
      一次書寫毒品各種數量價格對照表之必要。況被告既已購
      入扣案之毒品，並係自行施用，被告於案發當時，豈有將
      購入之毒品全數連同電子磅秤一併隨身攜帶外出之理？足
      見被告購入扣案毒品，係意圖販賣無疑。被告辯稱購入毒
      品係供己施用，不足憑信。
（四）按被告既欲將扣案毒品販賣不特定之人，顯見被告販賣對
      象並非至親好友，甚且是素不相識之人，衡情被告不可能
      僅基於無償轉讓或幫助施用之犯意。而被告以五萬元購得
      扣案海洛因毛重二十五點四三公克；以三萬元購得扣案安
      非他命毛重三四點五四公克，已如前述。依被告將大部分
      毒品分裝；再以自行書寫海洛因、安非他命數量價格對照
      表換算結果，海洛因部分以最低每毛重三點六公克一萬五
      千元價格全數出售時，即有逾十萬元收入；以最高每零點
      二公克一千元售出時，所得更逾十二萬元；安非他命部分
      縱以最低每毛重一公克一千元價格出售，仍有三萬四千餘
      元收入，益見被告係意圖營利而販入扣案之毒品甚明。事
      證明確，被告犯行堪以認定。
三、同案被告甲○○於偵查中供稱：海洛因零點二公克一千元；
    我身上查獲的有一千、二千、六千元，安非他命零點五（公
    克）一千元，一公克二千元等語（見偵字第二一七五號卷第
    十一頁）。惟本件並無證據證明被告業已販賣他人毒品之事
    實，被告既尚未販出毒品，所販售之毒品價格，自應以卷附
    被告所載之價格對照表為依據；同案被告甲○○偵查中所供
    ，與對照表不符部分，尚難採信。又一般交易毒品，均有外
    包裝，則被告出售之數量自以毛重計算無疑。
四、按販賣毒品罪，並不以販入後復行賣出為必要，只須以營利
    為目的，將毒品販入或賣出，有一於此，其犯罪即告成立，
    此與意圖販賣而非法持有毒品罪，乃指意圖販賣而販入以外
    之原因而持有，嗣持有後始意圖販賣者，迥然不同（最高法
    院九十一年度臺上字第二０四八號及八十五年台覆字第一四
    二號判決意旨參照）。被告意圖營利而販入扣案第一級毒品
    海洛因及第二級毒品安非他命，自已構成販賣罪。核被告所
    為，係犯毒品危害防制條例第四條第一項之販賣第一級毒品
    罪及第二項之販賣第二級毒品罪；公訴人認被告係犯同條例
    第五條第一項之意圖販賣而持有第一級毒品及同條第二項之
    意圖販賣而持有第二級毒品罪嫌，尚有未洽，起訴法條應予
    變更。被告同時間以一行為向綽號「西瓜明」之姓名年籍不
    詳成年男子購入海洛因、安非他命，為想像競合犯，應依刑
    法第五十五條規定，從一重之販賣第一級毒品罪處斷。被告
    所犯販賣第一級毒品罪，購入之數量海洛因淨重僅有二十點
    九二公克，安非他命亦僅有淨重三十一點二五公克，且均尚
    未賣出，即為警查獲，縱處以所犯販賣第一級毒品罪最輕法
    定本刑無期徒刑，亦嫌過重，犯罪情狀，尚堪憫恕，爰依刑
    法第五十九條規定減輕其刑
五、原審就被告論罪科刑，固非無見。惟被告所為，係犯毒品危
    害防制條例第四條第一項之販賣第一級毒品罪及第二項之販
    賣第二級毒品罪，原審認被告所為係犯同條例第五條第一項
    之意圖販賣而持有第一級毒品罪及同條第二項之意圖販賣而
    持有第二級毒品罪，並從一重論以意圖販賣而持有第一級毒
    品罪一罪，自有未當。被告上訴意旨，否認犯罪，固無理由
    ；惟原判決關於被告部分既有可議，自應由本院撤銷改判。
    爰審酌被告犯罪動機在謀取不法財物，販賣海洛因及安非他
    命行為，對社會治安造成嚴重危害，犯後未見悔意等一切情
    狀，量處如主文第二項所示之刑。扣案之海洛因（合計淨重
    二十點九二公克，純度百分之八點二二，純質淨重一點七二
    公克）及安非他命（驗後淨重三一點一公克）係查獲之第一
    級、第二級毒品，均應依毒品危害防例條例第十八條第一項
    前段規定，宣告沒收銷燬之。另扣案之包裝第一級毒品海洛
    因所用之包裝袋十九只（計重四點五一公克）及包裝第二級
    毒品安非他命之包裝袋六只（計重三點二九公克），均係被
    告所有供包裹毒品，防其裸露、潮濕，便於販賣所用之物，
    併依毒品危害防制條例第十九條第一項前段規定宣告沒收。
    扣案電子磅秤一部及海洛因、安非他命數量價格對照表皆係
    被告供犯毒品危害防制條例第四條之罪所用之物，均應依毒
    品危害防制條例第十九條第一項規定諭知沒收。至扣案之封
    口機、分裝袋、疑似販賣毒品帳單七紙、疑似毒品數量價格
    表二紙（書寫在廣告傳單上）及疑似毒品聯絡簿三本等物，
    其中扣案封口機及分裝袋並無證據證明係被告所有並供犯罪
    使用之物，亦非屬專供施用毒品之器具或違禁物；其餘部分
    疑似販賣毒品帳單及疑似毒品聯絡簿三本雖屬被告乙○○所
    有之物，然乏證據證明供本件犯罪所用之物；另扣案疑似毒
    品數量價格表二紙（書寫在廣告傳單上）及部分疑似毒品帳
    單，則非被告所有，且無證據證明供犯罪所用之物。則該扣
    案封口機、分裝袋、疑似販賣毒品帳單七紙、疑似毒品數量
    價格表二紙（書寫在廣告傳單上）及疑似毒品聯絡簿三本，
    因均與毒品危害防制條例第十八條第一項前段、第十九條第
    一項及刑法第三十八條規定未合，均不另為沒收或沒收銷燬
    之諭知。
據上論斷，應依刑事訴訟法第369條第1項前段、第364條、第299
條第1項前段、第 300條，毒品危害防制條例第4條第1項、第2項
、第18條第1項前段、第19條第1項，刑法第11條前段、第55條、
第59條，判決如主文。
本案經檢察官邱美育到庭執行職務。
中    華    民    國    95    年    6     月    22    日
                  刑事第八庭審判長法  官  鄭文肅
                                  法  官  楊炳禎
                                  法  官  陳國文
以上正本證明與原本無異。
如不服本判決，應於收受送達後10日內向本院提出上訴書狀，其
未敘述上訴之理由者並得於提起上訴後10日內向本院補提理由書
（均須按他造當事人之人數附繕本）。
                                  書記官  蔡棟樑
中    華    民    國    95    年    6     月    22    日
附錄：本案論罪科刑法條全文
毒品危害防制條例第四條第一項、第二項：
製造、運輸、販賣第一級毒品者，處死刑或無期徒刑；處無期徒
刑者，得併科新台幣一千萬元以下罰金。
製造、運輸、販賣第二級毒品者，處無期徒刑或七年以上有期徒
刑，得併科新台幣七百萬元以下罰金。
製造、運輸、販賣第三級毒品者，處五年以上有期徒刑，得併科
新台幣五百萬元以下罰金。
製造、運輸、販賣專供製造或施用毒品之器具者，處一年以上七
年以下有期徒刑，得併科新台幣一百萬元以下罰金。
前四項之未遂犯罰之。


司法院資訊處製作；財團法人民間司法改革基金會備份。
